【裁判字號】    95,簡上,672
【裁判日期】    951115
【裁判案由】    毒品危害防制條例
【裁判全文】
臺灣高雄地方法院刑事判決             95年度簡上字第672號
上  訴  人  臺灣高雄地方法院檢察署檢察官
被      告  乙○○
                    號
上列上訴人因被告違反毒品危害防制條例案件，不服本院高雄簡
易庭中華民國95年4 月26日95年度簡字第2254號簡易判決（聲請
簡易判決處刑案號：95年度毒偵字第1946號），提起上訴並移送
併案審理（95年度毒偵字第4097、4409、5704號），被告於本院
審理程序進行中就被訴事實為有罪之陳述，經合議庭裁定進行簡
式審判程序，本院管轄之合議庭自為第一審判決如下：
    主  文
原判決撤銷。
乙○○連續施用第二級毒品，處有期徒刑拾月。扣案之第二級毒
品甲基安非他命共計肆包（分別為驗前淨重零點壹公克，驗
後淨重零點壹壹公克；驗前淨重零點捌玖公克，驗後淨重零點
捌柒公克；驗前淨重零點貳捌公克，驗後淨重零點貳陸公克；驗
前淨重零點零玖公克，驗後淨重零點零捌公克）及殘留甲基安非
他命之吸食器壹組，均沒收銷燬之；扣案之吸管支，均沒收。
    事  實
一、乙○○前於民國94年間，因施用毒品案件，經本院以94年度
    毒聲字第1170號裁定送觀察、勒戒後，認無繼續施用毒品之
    傾向，而於94年5 月31日觀察、勒戒執行完畢，而自臺灣高
    雄看守所附設勒戒處所釋放，並由臺灣高雄地方法院檢察署
    檢察官以94年度毒偵緝字第3753號為不起訴處分確定。詎仍
    未戒除毒癮，竟於前揭觀察勒戒期滿執行完畢後5 年內，復
    基於施用第二級毒品甲基安非他命之概括犯意，於94 年12
    月4 日上午某時起至95年6 月25日晚上某時止，均在其位於
    高雄市○○區○○里○○○路317 巷26號住處，以吸食器燒
    烤吸食煙氣之方式，施用甲基安非他命多次，嗣先後為警於
    下列時、地查獲：於94年12月4 日16時40分許，在高雄市
    前鎮區○○○路286 號3 樓為警查獲；於95年4 月29日14
    時許，在高雄市苓雅區○○○ 路317 巷26號為警查獲，並扣
    得乙○○供施用之甲基安非他命1 包（驗前淨重0.13公克，
    驗後淨重0.11公克）、乙○○所有供施用甲基安非他命所用
    之吸食器一組（經檢驗呈第二級毒品甲基安非他命陽性反應
    ）、吸管3 支（經檢驗呈第二級毒品甲基安非他命陰性反應
    ）及注射針筒6 支（經檢驗呈第二級毒品甲基安非他命陰性
    反應及第一級毒品海洛因陽性反應）；於95年6 月26日2
    時30分許，在高雄市前鎮區○○○ 路206 號12樓之1 號前為
    警查獲，並扣得第二級毒品甲基安非他命3 包（分別為驗前
    淨重0.89公克，驗後淨重0.87公克；驗前淨重0.28公克，驗
    後淨重0.26公克；驗前淨重0. 09 公克，驗後淨重0.08公克
    ），且均採集其尿液，經檢驗呈甲基安非他命陽性反應，始
    悉上情。
二、案經高雄市政府警察局苓雅分局報請臺灣高雄地方法院檢察
    署檢察官聲請簡易判決處刑，及高雄市政府警察局及海巡署
    屏東機動查緝隊移請臺灣高雄地方法院檢察署檢察官移送本
    院併案審理。
    理  由
一、本件被告乙○○係違反毒品危害防制條例第10條第1 項施用
    第一級毒品罪，其法定刑為死刑、無期徒刑、最輕本刑為3
    年以上有期徒刑以外之罪，於本院審理程序進行中，被告就
    被訴事實為有罪之陳述，由審判長告知簡式審判程序之要旨
    並聽取其與公訴人之意見，經被告同意適用簡式審判程序後
    ，本院亦認無不得或不宜改依簡式審判程序進行之處，爰依
    刑事訴訟法第273 條之1 第1 項之規定，本院合議庭裁定裁
    定本件進行簡式審判程序，合先敘明。
二、事實認定
  (一)上揭事實，業據被告於本院審理程序中坦承不諱。並有長
    榮大學94年12月13日確認報告暨尿液採證對照表各1 份（見
    臺灣高雄地方法院檢察署95年度毒偵字第1946號偵查卷附警
    卷）、高雄市立凱旋醫院95年5 月15日濫用藥物尿液檢驗
    報告暨尿液採證對照表各1 份（見95年度毒偵字第4097號偵
    查卷第12、13頁及95毒偵字第4409號卷第15頁）、高雄市
    立凱旋醫院95年7 月3 日濫用藥物尿液檢驗報告暨尿液採證
    對照表各1 份（見95毒偵字第7331號偵查卷第11頁暨警卷）
    在卷可稽。另扣得被告所有供己施用之第二級毒品甲基安非
    他命共計4 包（分別為驗前淨重0.13公克，驗後淨重0.11
    公克；驗前淨重0.89公克，驗後淨重0.87公克；驗前淨重
    0.28公克，驗後淨重0.26公克；驗前淨重0.09公克，驗後淨
    重0.08公克）及被告施用甲基安非他命所用之吸食器一組（
    經檢驗呈第二級毒品甲基安非他命陽性反應）及塑膠吸管3
    支（經檢驗呈第二級毒品甲基安非他命陰性反應）可資佐證
    。前開扣案第二級毒品甲基安非他命共計4 包，經送高雄醫
    學大學附設中和紀念醫院檢驗之結果，係第二級毒品甲基安
    非他命，有該院95年7 月4 日0000000 號、95年8 月8 日95
    0822、950823、950824號鑑定通知書各1 份（見本院卷）在
    卷可佐；另扣案之吸食器1 組，經送請高雄醫學大學附設中
    和紀念醫院鑑驗結果，呈甲基安非他命陽性反應，有該院95
    年10月31日0000000 號檢驗報告各1 份（見本院卷）附卷可
    參；再扣案之吸管3 支，經送請高雄醫學大學附設中和紀念
    醫院鑑驗結果，均呈甲基安非他命陰性反應，有該院95年10
     月31 日0000000 、00 00000、0000 000號檢驗報告各1 份
    （見本院卷）附卷可參。上揭核與被告自白相符，足徵被告
    之自白核與事實相符，堪予採信。
  (二)另查，被告前因施用毒品案件，經本院以94年度毒聲字第11
    70號裁定送觀察、勒戒後，認無繼續施用毒品之傾向，而於
    94年5 月31日觀察、勒戒執行完畢，而自臺灣高雄看守所附
    設勒戒處所釋放，並由臺灣高雄地方法院檢察署檢察官以94
    年度毒偵緝字第3753號為不起訴處分確定等情，有臺灣高等
    法院被告前案紀錄表及本院被告院內索引卡紀錄表各1 份附
    卷可參，足認被告確於前開強制戒治執行完畢釋放後、5 年
    內再犯毒品危害防制條例第10條第2項施用第貳級毒品罪。
  (三)職是，本件事證明確，被告犯行洵堪認定，應依法論科。
三、論罪科刑
  (一)查甲基安非他命係毒品危害防制條例第2 條第2 項第2 款所
    定之第二級毒品，依法不得持有、施用及販賣。核被告所為
    ，係違反毒品危害防制條例第10條第2 項施用第二級毒品罪
    。其施用第二級毒品甲基安非他命前、後分別持有甲基安非
    他命之低度行為，應為施用之高度行為所吸收，不另論罪。
  (二)按行為後法律有變更者，適用行為時之法律。但行為後之法
    律有利於行為人者，適用最有利於行為人之法律，刑法第2
    條第1 項定有明文。查被告於前開行為後，刑法第56條業經
    總統於94年2 月2 日修正刪除，此一刪除足資影響行為人刑
    罰之法律效果，應屬法律之變更。本件被告先後多次施用第
    二級毒品，主觀上顯係基於同一犯意、客觀上逐次實施數次
    行為而具連續性，進而侵害同性質之法益，惟因其各次行為
    依一般社會健全觀念，在時間差距上，可以分開，在刑法評
    價上，各具獨立性，每次行為皆可獨立成罪，是依修正前刑
    法第56條之規定，本得適用連續犯規定而論以一罪，並得加
    重其刑至二分之一。惟因修正後刑法刪除前開連續犯規定，
    以致被告前揭數次構成要件行為須依法分別論以數罪而併罰
    之，依新法第2 條第1 項規定比較新、舊法之結果，仍以行
    為時、即修正前刑法第56條之規定較有利於被告（最高法院
    95 年 第8 次刑事庭會議決議亦採同一見解），故本件仍應
    以修正前刑法第56條連續犯規定論以一罪，並依法加重其刑
    。聲請簡易判決處刑意旨雖僅論及被告於94年12月4 日16時
    40分接受採尿時起回溯前24小時內某時（即被告供承之94年
    12月4 日上午某時）施用第二級毒品甲基安非他命之犯行，
    惟觀諸併案部分及被告於本院審理中自承之自94年12月4 日
    上午某時施用該次之後起至95年6 月25日晚上某時止，施用
    第二級毒品甲基安非他命犯行，其施用之時間與聲請簡易判
    決處刑部分係屬密接，施用手段亦均相同，顯係基於概括犯
    意為之，為連續犯，而為起訴效力所及，本院自得併予審究
    。
四、原審以被告罪證明確，予以論罪科刑，固非無見。惟查，原
    審未及就被告於94年12月4 日上午某時施用該次之後起至95
    年6 月25日晚上某時止，施用第二級毒品甲基安非他命犯行
    併予審酌，尚有未恰。檢察官執以原審未及審酌上揭部分為
    上訴意旨，指摘原判決不當，為有理由，自應由本院撤銷改
    判。爰審酌被告前已因施用毒品，而經觀察勒戒期滿釋放，
    仍未戒絕毒癮，再犯相同之罪，顯見其無戒毒悔改之意，且
    其施用之期間逾半年，時間非短，施用之次數非少，有入監
    再矯治必要；惟念其施用毒品乃自戕一己之身體健康，尚未
    害及他人，且其犯後坦承犯行，態度非惡等一切情狀，量處
    如主文第二項所示之刑，以資懲儆。
五、扣案之第二級毒品甲基安非他命共計4 包（分別為驗前淨
    重0.13公克，驗後淨重0.11公克；驗前淨重0.89 公 克，
    驗後淨重0.87公克；驗前淨重0.28公克，驗後淨重0.26公克
    ；驗前淨重0.09公克，驗後淨重0.08公克）經檢驗均確係第
    二級毒品甲基安非他命，有高雄醫學大學附設中和紀念醫院
    95年7 月4 日0000000 號、95年8 月8 日950822、950823、
    950824號鑑定通知書各1 份（見本院卷）在卷可佐；另扣案
    之吸食器1 組，係被告供施用甲基安非他命所用之物，業據
    其供承在卷，且經檢驗呈第二級毒品甲基安非他命陽性反應
    ），有高雄醫學大學附設中和紀念醫院95年10月31日000000
    0 號鑑定通知書1 份（見本院卷）在卷可佐，而該吸食器1
    支與其上殘留之毒品，均已難以分析剝離，俱應依毒品危害
    防制條例第18條第1 項前段規定，不問屬於犯人與否，均沒
    收銷燬之，而送鑑耗損之甲基安非他命晶體，既已滅失，自
    無庸再予宣告沒收銷燬之必要。再扣案之吸管3 支，經送請
    高雄醫學大學附設中和紀念醫院鑑驗結果，均呈甲基安非他
    命陰性反應，有該院95年10月31日0000000 、00 00000、00
    00 000號檢驗報告各1 份（見本院卷），惟係被告所有供施
    用第二級毒品甲基安非他命所用之物，已據被告供承明確，
    應依刑法第38條第1 項第2 款宣告沒收之。至扣案之注射針
    筒6 支，經高雄醫學大學附設中和紀念醫院鑑驗結果呈第二
    級毒品甲基安非他命陰性反應及第一級毒品海洛因陽性反應
    ，有該院95年10月31日0000000 至0000000 號檢驗報告各1
    份（見本院卷），惟被告供稱：非其所有，與施用甲基安非
    他命無關等語，則尚難認其與本件施用第二級毒品甲基安非
    他命犯行有何關連，自不予宣告沒收。
六、按檢察官聲請以簡易判決處刑之案件，經法院認為有第451
    條之1 第4 項但書之情形者，應適用通常訴訟程序審判之，
    刑事訴訟法第452 條定有明文。且對於簡易判決之上訴，準
    用刑訴法第3 編第1 章及第2 章之規定，管轄第二審之地方
    法院合議庭受理簡易判決上訴案件，應依通常程序審理；其
    認案件有刑訴法第452 條之情形者，應撤銷原判決，逕依通
    常程序為第一審判決，法院辦理刑事訴訟簡易程序案件應行
    注意事項第14項亦有規定。查本案被告因施用第二級毒品經
    本院高雄簡易庭判處有期徒刑4 月，惟原審未及就被告於94
    年12月4 日上午某時施用該次之後起至95年6 月25日晚上某
    時止，施用第二級毒品甲基安非他命犯行併予審酌，經檢察
    官執此提起上訴，本院認有刑事訴訟法第451 條之1 第4 項
    但書第2 款之情形，應適用通常訴訟程序審判之，依前揭法
    律規定，應由本院合議庭逕依通常程序審理後，而為第一審
    之判決，檢察官或被告如不服本判決，仍得於法定上訴期間
    內，向管轄之第二審法院提起上訴，附此敘明。
據上論斷，應依刑事訴訟法第455 條之1 第1 項、第3 項、第45
2 條、第451 條之1 第4 項第2 款、第369 條第1 項前段、第36
4條 、第299 條第1 項前段，毒品危害防制條例第10條第2 項、
第18條第1 項前段，刑法第2 條第1 項前段、第11條前段、第38
條第1 項第2 款，修正前刑法第56條，判決如主文。
本案經檢察官甲○○到庭執行職務。
中    華    民    國    95    年    11    月    15    日
                刑事第十五庭  審判長法  官  唐照明
                                    法  官  周宛瑩
                                    法  官  洪乙心
以上正本證明與原本無異。
如不服本判決，應於收受送達後10日內向本院提出上訴書狀。
中    華    民    國    95    年    11    月    16    日
                                    書記官  吳良美
附錄本案論罪科刑法條：
毒品危害防制條例第10條第2項
施用第一級毒品者，處 6 月以上 5 年以下有期徒刑。
施用第二級毒品者，處 3 年以下有期徒刑。


司法院資訊處製作；財團法人民間司法改革基金會備份。
